臺灣板橋地方法院刑事判決　　　　　　 100年度訴字第1809號
公　訴　人　臺灣板橋地方法院檢察署檢察官
被　　　告　許秀碧
上列被告因違反毒品危害防制條例案件，經檢察官提起公訴（10
0 年度毒偵字第4268號），被告於準備程序中就被訴事實為有罪
之陳述，經告知簡式審判程序之旨，並聽取當事人之意見後，本
院合議庭裁定由受命法官獨任進行簡式審判程序，判決如下：
    主  文
許秀碧施用第一級毒品，累犯，處有期徒刑玖月。
    事  實
一、許秀碧前因施用毒品案件，經本院以88年度毒聲字第2487號
    裁定送觀察、勒戒後，認有繼續施用毒品之傾向，再經本院
    裁定另入戒治處所施以強制戒治，嗣因戒治成效良好，於民
    國88年11月21日執行完畢釋放出所，並經臺灣板橋地方法院
    檢察署檢察官以89年戒毒偵字第190 號為不起訴處分確定；
    復因施用毒品案件，經本院以89年度毒聲字第5922號裁定送
    觀察、勒戒後，認有繼續施用毒品之傾向，再經本院以90年
    度毒聲字第1977號裁定令入戒治處所施以強制戒治，於91年
    5 月9 日執行完畢，並由檢察官提起公訴，經本院以90年度
    易字第2375號判處有期徒刑8 月，嗣經上訴後，由臺灣高等
    法院以90年度上易字第3134號判決上訴駁回確定，於92年1
    月9 日執行完畢；又因施用第一、二級毒品案件，經本院以
    94年度訴字第1171號判處有期徒刑8 月、7 月，嗣經上訴後
    ，由臺灣高等法院以94年度上訴字第3953號改判處有期徒刑
    1 年、10月，應執行有期徒刑1 年6 月確定，復經同法院以
    96年度聲減字第2316號裁定減為有期徒刑6 月、5 月，應執
    行有期徒刑9 月確定，於96年9 月6 日易科罰金執行完畢；
    另因施用第二級毒品案件，經臺灣宜蘭地方法院以96年度易
    字第343 號判處有期徒刑8 月，減為有期徒刑4 月確定，於
    96年11月13日易科罰金執行完畢。詎猶不知悔改，基於施用
    第一級毒品海洛因及第二級毒品甲基安非他命之犯意，於10
    0 年6 月9 日下午，在新北市○○區○○街1 巷13號4 樓之
    19頂樓加蓋處，以將海洛因及甲基安非他命混合後置於玻璃
    球內燒烤吸食其煙霧之方式，同時施用第一級毒品海洛因及
    第二級毒品甲基安非他命1 次（起訴書略載施用之時間、地
    點、方式，均予補充）。嗣於同日晚間9 時30分許，在上址
    為警查獲，經其同意採尿送驗結果，呈鴉片類嗎啡及甲基安
    非他命陽性反應，始悉上情。
二、案經新北市政府警察局土城分局報告臺灣板橋地方法院檢察
    署檢察官偵查起訴。
    理  由
一、本件被告許秀碧所犯為死刑、無期徒刑、最輕本刑為3 年以
    上有期徒刑以外之罪，且非高等法院管轄第一審之案件，於
    本院準備程序進行中，被告就被訴事實為有罪之陳述，經告
    知被告簡式審判程序之旨，並聽取公訴人及被告之意見後，
    本院合議庭裁定由受命法官獨任進行簡式審判程序，合先敘
    明。
二、上揭犯罪事實，業據被告於本院審理中坦承不諱，且被告在
    警局經其同意採尿送驗之結果，確呈第一級毒品海洛因之代
    謝物嗎啡及第二級毒品甲基安非他命之代謝物甲基安非他命
    陽性反應等情，有新北市政府警察局土城分局偵辦毒品案尿
    液檢體編號及姓名對照表、尿液檢體監管紀錄表、臺灣檢驗
    科技股份有限公司100 年6 月28日出具之報告編號：UL/201
    1/00000000號濫用藥物檢驗報告各1 紙附卷可稽，足見被告
    自白核與事實相符。公訴意旨雖認被告係分別施用海洛因及
    甲基安非他命，惟被告於本院審理中自承係將海洛因及甲基
    安非他命同時放在玻璃球內燒烤吸食等語，核諸被告此部分
    供述在客觀上尚非無可能，復查無其他積極事證足認被告確
    係分別施用海洛因及甲基安非他命，爰依罪疑唯輕原則，認
    定被告係同時施用海洛因及甲基安非他命，是公訴意旨就此
    部分容有誤會，併此敘明。
三、按毒品危害防制條例於92年7 月9 日修正公布，自93年1 月
    9 日施行，其中第20條、第23條將施用毒品之刑事處遇程序
    ，區分為「初犯」及「5 年內再犯」、「5 年後再犯」。依
    其立法理由之說明：「初犯」，經觀察、勒戒或強制戒治後
    ，應為不起訴處分或不付審理之裁定；經觀察、勒戒或強制
    戒治執行完畢釋放後，「5 年內再犯」者，因其再犯率甚高
    ，原實施之觀察、勒戒及強制戒治既已無法收其實效，爰依
    法追訴或裁定交付審理。至於經觀察、勒戒或強制戒治執行
    完畢釋放後，「5 年後再犯」者，前所實施之觀察、勒戒或
    強制戒治已足以遮斷其施用毒品之毒癮，為期自新及協助其
    斷除毒癮，仍適用「初犯」規定，先經觀察、勒戒或強制戒
    治之程序。從而依修正後之規定，僅限於「初犯」及「5 年
    後再犯」2 種情形，始應先經觀察、勒戒或強制戒治程序。
    倘被告於5 年內已再犯，經依法追訴處罰，縱其第3 次（或
    第3 次以上）再度施用毒品之時間，在初犯經觀察、勒戒或
    強制戒治執行完畢釋放5 年以後，已不合於「5 年後再犯」
    之規定，且因已於「5 年內再犯」，顯見其再犯率甚高，原
    實施觀察、勒戒或強制戒治，已無法收其實效，即應依該條
    例第10條處罰（最高法院95年5 月9 日95年度第7 次及97年
    9 月9 日97年度第5 次刑事庭會議決議參照）。查本件被告
    於88年11月21日強制戒治執行完畢釋放後5 年內之89年間，
    復因施用毒品案件，經本院以89年度毒聲字第5922號裁定送
    觀察、勒戒後，認有繼續施用毒品之傾向，再經本院以90年
    度毒聲字第1977號裁定令入戒治處所施以強制戒治，於91年
    5 月9 日執行完畢，並由檢察官提起公訴，經本院以90年度
    易字第2375號判處有期徒刑8 月，嗣經上訴後，由臺灣高等
    法院以90年度上易字第3134號判決上訴駁回確定，於92年1
    月9 日執行完畢等情，有臺灣高等法院被告前案紀錄表1 份
    在卷足憑。則被告本件施用第一、二級毒品之時間，雖距離
    前述強制戒治執行完畢已逾5 年，惟其前既已於5 年內再犯
    施用毒品案件，參諸前揭說明，被告本件施用毒品之行為，
    即不合於「5 年後再犯」之規定，自應依毒品危害防制條例
    第23條第2 項規定追訴處罰。從而，本案事證明確，被告上
    開施用第一、二級毒品之犯行，洵堪認定，應依法論科。
四、查海洛因及甲基安非他命分屬毒品危害防制條例第2 條第2
    項第1 款、第2 款所規定之第一、二級毒品，核被告所為，
    係犯毒品危害防制條例第10條第1 項施用第一級毒品罪及同
    條第2 項施用第二級毒品罪。其因施用海洛因及甲基安非他
    命而持有該等毒品之低度行為，為其施用之高度行為所吸收
    ，均不另論罪。而被告係將海洛因與甲基安非他命混合後同
    時施用，則其以1 施用行為同時觸犯施用第一級毒品及施用
    第二級毒品2 罪名，為想像競合犯，應依刑法第55條前段規
    定從一重之施用第一級毒品罪處斷；檢察官認被告係基於各
    別犯意所為，應予分論併罰，容有誤會。又被告前受有如事
    實欄所載罪刑宣告及執行紀錄，有上述前案紀錄表在卷可考
    ，其於受有期徒刑之執行完畢後，5 年以內故意再犯本件有
    期徒刑以上之罪，為累犯，應依刑法第47條第1 項規定加重
    其刑。爰審酌被告前曾因施用毒品案件經觀察、勒戒及強制
    戒治之程序，並經法院判刑在案，竟猶不知悔改，復再犯本
    件施用毒品罪，顯然無視毒品對於其自身健康之戕害及對於
    社會安全與公共秩序之潛在危害；惟念及施用毒品固戕害個
    人健康至鉅，然就他人權益之侵害仍屬有限，兼衡其犯罪動
    機、目的、手段，且犯後坦承犯行，態度尚佳等一切情狀，
    量處如主文所示之刑。
據上論斷，應依刑事訴訟法第273 條之1 第1 項、第299 條第1
項前段，毒品危害防制條例第10條第1 項、第2 項，刑法第11條
前段、第47條第1 項、第55條，判決如主文。
本案經檢察官楊景舜到庭執行職務。
中    華    民    國   100    年    8     月    26    日
                  刑事第十四庭  法  官  廖欣儀
以上正本證明與原本無異。
如不服本判決應於收受判決後10日內向本院提出上訴書狀，並應
敘述具體理由。其未敘述上訴理由者，應於上訴期間屆滿後20日
內向本院補提理由書（均須按他造當事人之人數附繕本）「切勿
逕送上級法院」。
                                書記官  顏偉林
中    華    民    國   100    年    8     月    26    日
附錄本案論罪科刑法條全文：
毒品危害防制條例第10條
施用第一級毒品者，處6 月以上5 年以下有期徒刑。
施用第二級毒品者，處3 年以下有期徒刑。